【裁判字號】    97,自,89
【裁判日期】    970716
【裁判案由】    違反著作權法
【裁判全文】
臺灣臺北地方法院刑事判決                97年度自字第89號
自  訴  人  甲○○(John .
                      tari.
            乙○○(Samue.
                      owlo.
代  理  人  陳達成律師
被      告  經濟部工業局
法定代理人
兼  被  告  陳昭義
上列被告因違反環境影響評估法案件，經自訴人提起自訴，本院
判決如下：
    主  文
本件自訴不受理。
    理  由
一、自訴意旨如附件刑事追加自訴狀所載。
二、按犯罪之被害人得提起自訴，刑事訴訟法第319條第1項前段
    定有明文，上開條文所稱之犯罪被害人，係指因犯罪而直接
    受害之人而言，間接被害人自不得提起自訴，最高法院68年
    臺上字第214號判例意旨可資參照。又環境影響評估法第20
    條就依同法第7條、第20條規定提出之環境影響說明書、環
    境影響評估書初稿，明知為不實之事項而記載者，固設有刑
    罰規定，然該規定所保護者，係為預防及減輕開發行為對環
    境造成不良影響，藉以達成環境保護之目的，同法第1條立
    法目的即有明文，是該罪縱使成立，直接被害者除上開說明
    書、評估書初稿之行使對象（即該法所指目的事業主管機關
    、主管機關）外，仍為環境保護此一社會法益，私人並非直
    接被害人，不得提起自訴。另不得提起自訴而提起者，應諭
    知不受理之判決，且不受理之判決，得不經言詞辯論為之，
    此項規定於自訴程序亦準用之，刑事訴訟法第307條、第334
    條、第343條分別定有明文。
三、自訴意旨以被告經濟部工業局委託財團法人中華顧問工程司
    辦理「雲林離島式基礎工業區新興工業港佈置規劃」計畫時
    ，依環境影響評估法提出之環境影響說明書、環境影響評估
    書初稿等文書內容不實，涉有環境影響評估法第20條之犯罪
    ，然查：訊之自訴人係主張上開文書侵害其攝影及文字著作
    之著作權（此部分自訴人另對被告2人及中華民國向本院提
    出刑事自訴，分為97年度自字第31號，本院另行審理），進
    而就自訴人另涉環境影響評估法第20條之犯罪，以與被告所
    另涉著作權法之罪為分論併罰為由，追加提起本件自訴（本
    院97年7月3日準備程序筆錄、刑事追加自訴狀參照），然觀
    諸自訴人自承於所指本件自訴犯行之地位、關係，被告縱有
    環境影響評估法第20之犯罪，自訴人亦顯非直接被害人，況
    自訴人於97年7月3日追加提起自訴後，於同年月14日所撰刑
    事陳報狀中亦自承就本件自訴犯罪「似屬間接被害人，應無
    提起自訴之適格及必要，爰依刑事訴訟法第343條準用第269
    條之規定，撤回此部分之追加自訴」等語，雖本件自訴之犯
    罪並非告訴乃論之罪，依法無從撤回自訴，然自訴人既非本
    件自訴犯罪之直接被害人，依法自不得提起本件自訴，爰不
    經言詞辯論，逕諭知自訴不受理之判決。
四、據上論斷，依刑事訴訟法第343條、第307條、第303條第1款
    ，判決如主文。
中    華    民    國    97    年    7     月    16    日
                  刑事第六庭    法  官
以上正本證明與原本無異。
如不服本判決，應於判決送達後10日內，向本院提出上訴狀。
                                書記官  陳怡君
中    華    民    國    97    年    7     月    16    日


司法院資訊處製作；財團法人民間司法改革基金會備份。
